【裁判字號】    97,交訴,287
【裁判日期】    971127
【裁判案由】    公共危險
【裁判全文】
臺灣臺中地方法院刑事判決             97年度交訴字第287號
公  訴  人  臺灣臺中地方法院檢察署檢察官
被      告  乙○○
                    國民
                      33號9.
選任辯護人  林宜慶律師
上列被告因公共危險案件，經檢察官提起公訴（九十七年度偵緝
字第二一０一號），被告於準備程序中就被訴事實為有罪之陳述
，受命法官於聽取當事人之意見後，本院合議庭裁定改以簡式審
判程序審理，判決如下：
    主   文
乙○○駕駛動力交通工具肇事，致人受傷而逃逸，處有期徒刑陸
月，如易科罰金，以新臺幣壹仟元折算壹日。緩刑貳年。
    事   實
一、乙○○曾於民國九十四年四月二十五日，因酒後駕車之公共
    危險案件，經臺灣桃園地方法院以九十四年度壢交簡字第四
    二七號判處罰金一萬元確定（未構成累犯）。詎其未知悔改
    ，仍於九十七年五月三十一日凌晨三時二十五分許（起訴書
    誤為九十七年五月三十一日凌晨五時三十一分許），駕駛其
    所有之車牌號碼ＦＣ－一四七一號自小客車，沿臺中市○區
    ○○○路往梅亭街方向行駛，原應注意汽車行駛時，駕駛人
    應注意車前狀況，並隨時採取必要之安全措施。而依當時天
    候下雨、柏油路面濕潤、無缺陷、無障礙物、視距良好等客
    觀情形，並無不能注意之特別情事，竟疏不注意，於行經梅
    川東路與健行路路口時，貿然前行，適甲○○駕駛車牌號碼
    ０七二九－ＮＳ號之自小客車搭載邱昱維、陳珮瑜，沿健行
    路由學士路往大雅路方向行駛，嗣甲○○因閃避不及，其前
    開車輛之車頭遂與乙○○之上開車輛發生碰撞，甲○○並因
    此受有頭部外傷、右肩及右臂挫傷併瘀傷等傷害（傷害部分
    業據撤回告訴）。詎乙○○明知已因駕車肇事致人受傷之情
    形，竟基於駕車肇事逃逸之犯意，在未報警處理或救助受傷
    之人或將受傷之人送醫救治之情形下，即駕駛車輛逃離現場
    。嗣因甲○○提供車號供行經該處之巡邏員警，始為警循線
    查悉上情。
二、案經甲○○訴由臺中市警察局第二分局報告臺灣臺中地方法
    院檢察署檢察官偵查起訴。
    理   由
一、本件被告乙○○所犯為死刑、無期徒刑、最輕本刑為三年以
    上有期徒刑以外之罪，且非高等法院管轄第一審之案件，經
    本院行準備程序時，被告就被訴事實為有罪之陳述後，復經
    本院裁定行簡式審判程序，是其證據之調查，自不受刑事訴
    訟法第一百五十九條第一項、第一百六十一條之二、第一百
    六十一條之三、第一百六十三條之一及第一百六十四條至第
    一百七十條規定之限制，刑事訴訟法第二百七十三條之一第
    一項、第二百七十九條第二項前段、第二百七十三條之二分
    別定有明文，合先敘明。
二、上揭犯罪事實，業據被告乙○○於本院行準備程序及審理時
    坦承不諱，核與被害人甲○○、證人陳珮瑜及邱昱維於警詢
    時指訴及證述情節相符，並有林新醫院診斷證明書、道路交
    通事故現場圖、道路交通事故調查報告表(一)、(二)、車籍查詢
    －基本資料詳細畫面各一份及臺中市○○○道路交通事故照
    片黏貼紀錄表之現場照片（內含監視器畫面擷取影象圖）十
    九幀附卷可稽。按汽車駕駛人駕駛汽車肇事致人受傷或死亡
    ，應即採取救護或其他必要措施，並向警察機關報告，不得
    駛離或逃逸，道路交通管理處罰條例第六十二條定有明文。
    又因道路交通事故之發生，常非於己之鄰親家里，時有告救
    不能情事，乃科以肇事者須即採取救護或其他必要措施，並
    應向警察機關報告之法定義務，以防因就醫延誤致生無謂傷
    亡，並俾得通知傷亡者家屬到場，以明責任，是凡肇事人於
    行車肇事致人受傷或死亡，未即採取救護或其他必要措施，
    並向警察機關報告，即駕車逃逸者，均應依該規定處罰，至
    其嗣後是否受刑事訴追及已否與被害人達成民事和解，賠償
    損失，對其應受處罰乙節，並不生影響。故汽車駕駛人駕駛
    汽車肇事，不論其責任之歸屬為何，即有義務留在肇事現場
    ，採取救護或其他必要措施，並向警察機關報告，以維護他
    人之生命與其他用路人之交通安全。其立法目的，既係促使
    駕駛人於肇事致死傷後，能對被害人即時救護，報告警察機
    關，以減少死傷，是該罪之成立祇以行為人有駕駛動力交通
    工具肇事，致人死傷而逃逸之事實為已足，至行為人之肇事
    有否過失，則非所問（最高法院九十二年度臺上字第四四六
    八號刑事判決參照）。本件被告因駕駛車輛與被害人所駕駛
    之自小客車發生碰撞，致被害人因本件車禍受有上揭傷害，
    被告竟未採取救護或其他必要措施，並向警察機關報告，即
    逕行駕車離去現場，嗣經警循線查獲，其確係肇事逃逸已甚
    灼然，足徵其前揭自白應與事實相符，本案事證明確，被告
    肇事逃逸之犯行，堪予認定。
三、核被告乙○○所為，係犯刑法第一百八十五條之四之肇事逃
    逸罪。爰審酌被告前有一次酒後駕車犯行，竟仍不知警惕，
    又駕駛動力交通工具肇事，致人受傷後逃逸，置他人安危於
    不顧，惡性非輕，惟念及其事後已於九十七年十月六日與被
    害人甲○○達成和解，有和解書一份附卷可佐，犯後復已於
    本院準備程序及審理中坦承犯行，顯有認錯悔過之意，態度
    尚可等一切情狀，量處如主文所示之刑，並諭知易科罰金之
    折算標準，以示懲儆。另查，被告前未曾因故意犯罪受有期
    徒刑以上刑之宣告，有臺灣高等法院被告前案紀錄表及臺灣
    臺中地方法院檢察署刑案資料查註紀錄表各一份附卷可憑，
    其因一時失慮，致犯本案，惟犯後坦承犯行，並迅與被害人
    達成和解，經此科刑教訓，應知所警惕而無再犯之虞，本院
    認其所受刑之宣告，以暫不執行為適當，爰依刑法第七十四
    條第一項第一款之規定，為被告緩刑二年之宣告，以啟自新
    。
據上論斷，應依刑事訴訟法第二百七十三條之一第一項、第二百
九十九條第一項前段，刑法第一百八十五條之四、第四十一條第
一項前段、第七十四條第一項第一款，判決如主文。
本案經檢察官胡宗鳴到庭執行職務。
中    華    民    國    97    年    11    月    27    日
                  刑事第十七庭    法  官  林學晴
上正本證明與原本無異。
如不服本判決，應於收受送達後10日內向本院提出上訴書狀（應
敘述具體理由並附繕本）。
上訴書狀如未敘述理由，應於上訴期間屆滿後20日內補提理由書
於本院。
                                  書記官  簡雅文
中    華    民    國    97    年    11    月    27    日
【附錄本案論罪科刑法條】
刑法第一百八十五條之四：
駕駛動力交通工具肇事，致人死傷而逃逸者，處六月以上五年以
下有期徒刑。


司法院資訊處製作；財團法人民間司法改革基金會備份。
